【裁判字號】    88,上易,2681
【裁判日期】    890126
【裁判案由】    妨害名譽
【裁判全文】
臺灣高等法院刑事判決                  八十八年度上易字第二六八一號
    上  訴  人
    即  被  告  丙○○
    輔 佐人 即
    被 告之 夫  甲○○
    選任辯護人  尤英夫
                楊明廣
                鄭仁哲
右上訴人，因妨害名譽案件，不服臺灣台北地方法院，八十八年度易字第一一號，中
華民國八十八年五月二十六日第一審判決（起訴案號：臺灣台北地方法院檢察署八十
七年度偵字第一八三七七號）提起上訴，本院判決如左：
    主      文
上訴駁回。
    事      實
一、丙○○曾任中華民國過動兒協會（以下簡稱過動兒協會）第一屆常務監事，於民
    國八十七年三、四月間，意圖散布於眾，以不實之文字內容，指摘「協會已近失
    控狀態」、「協會會訊變質：：：為了達到打擊朱監事之目的：：：故二月份之
    會訊一反常態，初次刊登理監事會議內容，：：：會訊淪為人身攻擊的工具，而
    不報導過動兒的資訊」、「丁○○請簡姓會員書寫黑函，但卻當眾謊稱不知情，
    將所有責任推卸在簡姓會員上，簡姓會員事後表示，其可能為被利用的工具」、
    「：：：何任意竄改會議內容之實：：：」、「何確曾更改理監事會議之決議：
    ：：」、「何企圖打知名度，二月八日家長手冊草稿中，何暗中將未出版之書提
    前列於『相關參考書目』，後被質疑，故對朱萌生恨意」等不實事項，散布他人
    ，誹謗過動兒協會及丁○○。
二、案經被害人過動兒協會、丁○○訴請臺灣臺北地方法院檢察署檢察官偵查起訴。
    理      由
一、訊據被告丙○○矢口否認有右揭誹謗犯行，辯稱：己○○告訴伊黑函是丁○○拿
    給庚○○的，且丁○○變更第一屆第八次理監事會議決議二第四項內容為「感謝
    朱主任義務規劃活動，此次盈餘將歸於協會」，但該次會議僅決議工作分配，並
    未提到義務規劃，伊並未誹謗云云。經查，過動兒協會依章程之規定，自會員中
    選出理監事各數人，定期召開理監事聯席會議，且自八十六年十一月起，即將第
    一屆第六次理監事聯席會議紀錄刊登於第十七期會訊上，且於該期會訊及八十七
    年二月十五日第二十期會訊、八十七年三月十五日第二十一會訊中，亦有報導其
    他過動兒資訊等情，有八十六年十一月十五日第十七期過動兒協會會訊、八十七
    年二月十五日第二十期會訊及八十七年三月十五日第二十一期會訊等在卷可稽，
    顯見過動兒協會並未如被告所述已近失控狀態，及協會會訊變質，為了達到打擊
    朱監事之目的，故二月份之會訊一反常態，初次刊登理監事會議內容，會訊淪為
    人身攻擊的工具，而不報導過動兒的資訊之情形。次查，證人洪麗瑜到庭證稱：
    協會還在運作，並沒有失控（見本院八十八年十二月十日訊問筆錄）證人己○○
    於原審到庭結證稱：伊並未告訴丙○○黑函是丁○○叫庚○○寫的，亦未告訴丙○○黑函是丁○○拿給庚○○的等語，且證人庚○○於原審亦結證稱：伊從未說
    過可能為被利用的工具等語，而證人即過動兒協會理事丘彥南亦於原審到庭結證
    稱：第一屆第八次理監事聯席會議決議內容「感謝朱主任義務規劃活動，此次盈
    餘將歸於協會」之紀錄是正確的，那次有提到朱主任義務規劃，且家長手冊的參
    考書目是乙○○就他所知國內有關過動兒的中文書籍列出，所以「最棒的過動兒
    」才會列於參考書目上，後來因甲○○及丙○○覺得不妥當，為了避嫌，所以就
    把它從參考書目刪除等語，且被告亦自承：因為伊不知有「最棒的過動兒」這本
    書，伊所言「何暗中將未出版之書列於工作手冊之相關參考書目」係伊的推測等
    語，顯見其於未經查證下，即將「丁○○請簡姓會員書寫黑函，但卻當眾謊稱不
    知情，將所有責任推卸在簡姓會員上，簡姓會員事後表示，其可能為被利用的工
    具」、「．．．何任意竄改會議內容之實．．．」、「何確曾更改理監事會議之
    決議．．．」、「何企圖打知名度，二月八日家長手冊草稿中，何暗中將未出版
    之書提前列於『相關參考書目』，後被質疑，故對朱萌生恨意」等不實文字內容
    主動、積極地散佈他人，其有誹謗之犯意甚明，是被告所辯顯屬卸責之詞，不足
    採信，本件事證明確，被告另請求傳訊證人乙○○、戊○○、己○○、庚○○，
    本院認不足以動搖原判決，核無必要，被告之犯行洵堪認定。又意圖散佈於「眾
    」，此「眾」者，指多數人，並不限於不特定之多數人，被告所辯，伊將說明書
    寄給會員，非不特定人，故非散佈乙節，亦無可採，附此明。
二、核被告所為，係犯刑法第三百十條第二項之罪。被告以一散布文字之行為同時誹
    謗過動兒協會、丁○○，係以一行為同時觸犯數罪名，為想像競合犯。原審以上
    訴人罪證明確，適用刑法第三百十條第二項前段、第五十五條、第四十一條，罰
    金罰鍰提高標準條例第一條前段、第二條審酌被告犯罪之動機、目的、手段、被
    害人受損害之程度及被告犯罪後之態度等一切情狀，量處有期徒刑五月，並諭知
    易科罰金之折算標準。認事用法均無不合，量刑亦屬適當，上訴論旨，猶執陳詞
    ，空言否認犯罪，指摘原判決不當，為無理由，應予駁回。
據上論斷，應依刑事訴訟法第三百六十八條，判決如主文。
本案經檢察官鄭龍照到庭執行職務。
中    華    民    國    八十九    年        一      月       二十六    日
                            臺灣高等法院刑事第十一庭
                                審判長法  官  楊  照  男
                                      法  官  葉  麗  霞
                                      法  官  楊  炳  禎
右正本證明與原本無異。
不得上訴。
                                      書記官  廖  素  花
中    華    民    國    八十九    年        一      月      二十八      日
附錄：本案論罪科刑法條全文
刑法第三百十條第二項：
散布文字、圖畫犯前項之罪者，處二年以下有期徒刑、拘役或一千元以下罰金。


司法院資訊處製作；財團法人民間司法改革基金會備份。
